【裁判字號】    92,再易,7
【裁判日期】    921128
【裁判案由】    再審之訴
【裁判全文】
臺灣新竹地方法院民事裁定  九十二年度再易字第七號
    聲  請  人  甲○○
    相  對  人  乙○○
右聲請人與相對人間請求確認界址事件，聲請人對於中華民國九十二年五月二十二日
本院九十二年度再易字第五號確定裁定，聲請再審，本院裁定如左：
    主    文
聲請駁回。
聲請程序費用由聲請人負擔。
    理    由
一、本件聲請意旨略以：
  （一）依憲法第十六條規定人民有訴訟之權益，又大法官釋字第四六六號、第五○
        七號、第五一二號、第五二三號等旨在確保人民有依法定程序提起訴訟及受
        司法公平審判之權利，且人民遭受不法侵害，有權訴請司法機關予以救濟。
        另民事訴訟法第四百九十六條第六款規定，判決基礎之證物係偽造、變造者
        ，及同條第十三款當事人發現未經斟酌之證物或得使用該證物者，但以如經
        斟酌可受較有利益之裁判者為限；同法第四百九十七條亦規定依第四百六十
        六條不得上訴於第三審法院之事件，除前條規定外，其經二審確定之判決，
        如就足影響於判決之重要證物漏未斟酌者，亦得提起再審之訴。
  （二）本件再審理由之新事實證據，即內政部測量員因辦理南隘地區土地重劃測量
        時，因業務疏失，誤將聲請人所有重測前南隘段一四八之一地號誤認為國有
        財產未登錄之土地，而漏載，故界址應是在上開一四八之一地號與一四八地
        號及一五○之一地號直線邊界連線，測量局之測量員誤將界址點設定在一四
        八之一與一五一之三連線直接至一五一之二地號中點邊界斜線為界址，致界
        址有重大錯誤，發生界址不符之情形。
  （三）本件界址之訟爭之因即測量員未注意而將聲請人上開土地誤為係國有未登錄
        之土地，另以公告期滿為由而拒辦理更正，嚴重違背大法官釋字第三七四號
        之規定，為此，爰依民事訴訟法第四百九十六條、第四百九十七條之規定，
        聲請再審，並聲明請求將原確定判決及各審裁定廢棄。
二、按再審之訴，應以訴狀表明下列各款事項，提出於管轄法院為之：一、當事人及
    法定代理人。二、聲明不服之判決及提起再審之訴之陳述。三、應於如何程度廢
    棄原判決及就本案如何判決之聲明。四、再審理由及關於再審理由並遵守不變期
    間之證據。再審訴狀內，宜記載準備本案言詞辯論之事項，並添具確定終局判決
    繕本或影本；另再審之訴不合法者，法院應以裁定駁回之；裁定已經確定，而有
    第四百九十六條第一項或第四百九十七條之情形者，得準用本編之規定，聲請再
    審。民事訴訟法第五百零一條、第五百零二條第一項、第五百零七條分別定有明
    文。又「對於確定裁定聲請再審，依民事訴訟法第五百零七條準用同法第五百零
    一條第一項第四款規定，必須表明再審理由。所謂表明再審理由，必須指明確定
    裁定有如何合於法定再審事由之具體情事，始為相當，倘僅泛言有何條款之再審
    事由，無具體情事者，仍難謂已合法表明再審事由。」；「聲請人對於本院裁定
    聲請再審，僅泛引民事訴訟法第四百九十六條第一項第九款至第十三款規定為依
    據。然對於本院上開認為聲請人聲請再審為不合法而予駁回之裁定，究竟有何合
    於該再審事由之具體情事，則未據表明，自非合法。」，最高法院六十四年台聲
    字第七六號、七十三年台聲字第三七七號判例可資參照。另「當事人提起再審之
    訴或聲請再審，雖聲明係對某件再審判決或裁定為再審，但審查其再審訴狀理由
    ，實為指摘原確定裁判或前次之再審裁判如何違法，而對該聲明不服之再審判決
    或裁定，則毫未指明有如何法定再審理由。此種情形，可認為未合法表明再審理
    由，逕以其再審（再審之訴或聲請再審）為不合法駁回之。」，最高法院六十九
    年二月五日六十九年度第三次民事庭決議可資參照。故聲請再審之訴狀應表明再
    審理由，為聲請再審程序之合法要件，所謂表明再審理由，必須具體指摘原確定
    裁定有民事訴訟法第四百九十六條何款原因，或有同法第四百九十七條之事由，
    倘對已確定之再審裁定聲請再審，應先於聲請再審之訴狀內表明原確定之再審裁
    定有何民事訴訟法第四百九十六條或第四百九十七條之再審理由，若僅泛言該項
    確定裁定有諸多違背法令之處或僅就該確定再審確定之前審裁定或判決有何違法
    之處，即難謂已合法表明再審事由。
三、經查，本件原確定裁定即九十二年度再易字第五號係於民國九十二年五月二十六
    日送達聲請人收受，而聲請人旋於同年五月三十日提起本件再審之聲請，其雖於
    法定三十日之不變期間內提起，惟查，經核聲請人其聲請狀內容，均係就兩造間
    原確認界址之判決具有何再審事由予以指摘，並未就聲請本件再審所針對之原確
    定裁定即本院九十二年度再易字第五號裁定，有何民事訴訟法第四百九十六條、
    第四百九十七條之情事予以具體表明，揆諸上開判例及決議意旨，自難認聲請人
    已就本院九十二年度再易字第五號確定裁定所提起之本件聲請再審事件，表明再
    審理由，聲請人本件再審之聲請，於法尚有未合，應予裁定駁回。
四、結論：本件再審之聲請不合法，依民事訴訟法第五百零七條、第五百零二條第一
    項、第九十五條、第七十八條，裁定如主文。
中      華      民      國    九十二    年    十一    月      二十八    日
                                  臺灣新竹地方法院民事第一庭
~B審判長法官  彭洪英
~B法      官  黃珮禎
~B法      官  王鳳儀
右為正本，係照原本作成。
不得抗告。
~B法院書記官  王恬如
中      華      民      國    九十二    年     十二     月      五      日


司法院資訊處製作；財團法人民間司法改革基金會備份。
